臺灣宜蘭地方法院民事簡易判決  
111年度羅簡字第91號
原      告  新光產物保險股份有限公司


法定代理人  吳昕紘  
訴訟代理人  黃品豪  
            吳宜鋒  
被      告  陳芳名  
訴訟代理人  鐘柏學  
上列當事人間侵權行為損害賠償事件，本院於民國111年5月31日
言詞辯論終結，判決如下︰
    主  文
一、被告應給付原告新臺幣（下同）9萬3,214元，及自110年12
    月11日起至清償日止，按週年利率百分之5計算之利息。
二、原告其餘之訴駁回。
三、訴訟費用3,420元由被告負擔百分之30即1,026元，餘由原告
    負擔。
四、本判決第1項得假執行。但被告如以9萬3,214元為原告預供
    擔保後，得免為假執行。
    事實及理由
一、原告主張：被告於109年11月21日12時00分許駕駛車號000-0
    00號計程小客車（下稱肇事車輛），行經宜蘭縣○○鎮○○路00
    0號附近，因駕車操作不當撞擊路旁電線桿後車輛偏移至車
    道，致與原告承保之車號000-0000號自用小客貨（下稱系爭
    車輛）發生碰撞。而系爭車輛因本件事故受損，經送廠修復
    ，實際支出工資費用5萬5,050元、烤漆費用3萬2,451元、零
    件費用22萬6,022元，合計31萬3,523元。被告因過失致原告
    承保之系爭車輛受損，應依民法第184條第1項前段及第191
    條之2規定對系爭車輛之所有權人負賠償責任。原告已依保
    險契約理賠完畢，自得依保險法第53條規定代位請求被告賠
    償損害。爰聲明求為命被告給付原告31萬3,523元，及自起
    訴狀繕本送達翌日起至清償日止，按週年利率5%計算之利息
    。
二、被告則抗辯：不否認於行駛中因自撞路邊電線桿，致肇事車
    輛車尾偏移占到車道，但本件事故肇事原因應為系爭車輛未
    注意車前狀況且未保持安全車距，致撞擊肇事車輛車尾，是
    原告之訴無理由，並聲明原告之訴駁回。
三、得心證之理由：
  ㈠原告主張系爭車輛於上述時地與被告駕駛之肇事車輛發生上
    開事故，造成系爭車輛之車體受有損壞等情，業據原告提出
    交通事故當事人登記聯單、估價單、統一發票、駕照、行照
    影本為證，並有宜蘭縣政府警察局羅東分局110年11月22日
    警羅交字第1100031557號函及交通事故資料可查（見本院卷
    第17頁至第26頁），且為被告不爭執，堪認此部分事實為真
    。原告進而主張，被告因駕車過失致損害系爭車輛，而應負
    損害賠償責任，被告則否認之，並以前詞為辯。
  ㈡按因故意或過失，不法侵害他人之權利者，負損害賠償責任
    。而汽車、機車或其他非依軌道行駛之動力車輛，在使用中
    加損害於他人者，駕駛人應賠償因此所生之損害。另被保險
    人因保險人應負保險責任之損失發生，而對於第三人有損失
    賠償請求權者，保險人得於給付賠償金額後，代位行使被保
    險人對於第三人之請求權；但其所請求之數額，以不逾賠償
    金額為限；為民法第184條第1項前段、第191條之2、保險法
    第53條第1項所明定。又按汽車在未劃設慢車道之雙向二車
    道行駛時，均應在遵行車道內行駛，且除準備停車或臨時停
    車外，不得駛出路面邊線。道路交通安全規則第97條第1項
    第1、4款有明文規定。查經本院當庭勘驗兩造不爭執形式上
    真正之本件事故行車記錄內容，影像上顯示系爭車輛行駛在
    肇事車輛之後的同一車道上，肇事車輛靠路邊時突然撞擊路
    邊電線桿，導致肇事車輛車尾偏移占用到車道，隨即系爭車
    輛於左閃時擦撞肇事車輛等情，此有本院勘驗筆錄可查（見
    本院卷第49頁反面），且互核被告於事故後之警詢時陳稱「
    行經肇事地點時忽然間就恍惚了，恍惚間我有感覺我撞到前
    方，不久後感覺後方也被撞倒，發生什麼我不清楚」等語（
    見本院卷第20頁），足見被告於事故當時本應依上述規定，
    駕駛系爭車輛於車道內行駛，且依當時情形為白天、有日間
    自然光線、路面狀況與視距良好之情形下，卻疏未注意而未
    在車道內行駛甚至撞擊路邊電線桿，導致系爭車輛車尾占用
    車道，緊接使後方之系爭車輛閃避不及發生事故，是被告就
    本件事故發生當有過失。
  ㈢又按不法毀損他人之物者，被害人得請求賠償其物因毀損所
    減少之價額，民法第196條分別定有明文；而依民法第196條
    請求賠償物被毀損所減少之價額，得以修復費用為估定之標
    準，但以必要者為限（例如：修理材料以新品換舊品，應予
    折舊），此有最高法院77年度第9次民事庭會議決議可資參
    照。查原告主張系爭車輛修理費用共31萬3,523元（包含工
    資費用5萬5,050元、烤漆費用3萬2,451元、零件費用22萬6,
    022元）等情，業據提出估價單、發票為憑（見本院卷第8頁
    至第13頁）。其中工資費用5萬5,050元及烤漆費用3萬2,451
    元，無折舊問題。而系爭車輛有關零件部分之修復，既以新
    零件更換被損害之舊零件，則在計算損害賠償額時，自應將
    零件折舊部分予以扣除，始屬必要修復費用。是本院參酌行
    政院所頒固定資產耐用年數表及固定資產折舊率之規定，「
    非運輸業用客車、貨車」之耐用年數為5年，依定率遞減法
    每年折舊1,000分之369，另依營利事業所得稅查核準則第95
    條第6項規定「固定資產提列折舊採用定率遞減法者，以1年
    為計算單位，其使用期間未滿1年者，按實際使用之月數相
    當於全年之比例計算之，不滿1月者，以1月計」。又行政院
    所頒「固定資產耐用年數表」、「固定資產折舊率表」雖係
    為課稅之用，但在折舊計算，尚非不得引為計算之客觀依據
    。是據此計算，系爭車輛自出廠日107年（西元2018年）4月
    （見本院卷第5頁行車執照），迄本件事故發生時即109年11
    月21日，已使用2年8月，則零件扣除折舊後之修復費用為6
    萬7,855元（詳如附表計算式）。是系爭車輛必要回復原狀
    費用應為15萬5,356元（即55050元＋32451元＋67855元）。
  ㈣復按損害之發生或擴大，被害人與有過失者，法院得減輕賠
    償金額，或免除之。重大之損害原因，為債務人所不及知，
    而被害人不預促其注意或怠於避免或減少損害者，為與有過
    失。前2項之規定，於被害人之代理人或使用人與有過失者
    ，準用之，民法第217條定有明文。此項規定之目的，在謀
    求加害人與被害人間之公平，故在裁判上法院得以職權減輕
    或免除之（最高法院85年台上字第1756號判例意旨參照）。
    準此，民法第217條第1項規定之責任減輕或免除，非為抗辯
    ，而為請求權一部或全部之消滅，故於民法第217條規定之
    要件具備時，法院得不待當事人之主張，逕以職權減輕賠償
    金額或免除之。且於原告因代位被代位人之權利而向被告求
    償時，亦應承繼被代位人之過失，而有該條之適用。又按汽
    車在同一車道行駛時，除擬超越前車外，後車與前車之間應
    保持隨時可以煞停之距離。又汽車行駛時，駕駛人應注意車
    前狀況，並隨時採取必要之安全措施。道路交通安全規則第
    94條第1項、第3項有明文規定。查本件事故時之行車狀況已
    如前述，而以本件事故發生時，肇事車輛撞擊電線桿後車尾
    先偏移占用到車道，隨後系爭車輛才擦撞肇事車輛乙節觀之
    ，顯見系爭車輛跟隨肇事車輛於同一車道駕駛時，確有未注
    意車前狀況以及保持足夠可隨時煞停之距離，且系爭車輛之
    駕駛人於事故後警詢時亦稱「當下我有向左要閃避，但閃避
    不及雙方就發生碰撞了」等語（見本院卷第21頁反面），亦
    足徵系爭車輛之駕駛人亦有上述未注意車前狀況以及保持可
    隨時煞停之距離之過失情節，始會猝不及防甚明。是本院綜
    觀上開情節，認兩車駕駛人之過失比例，應由被告負擔60%
    之過失責任、系爭車輛之駕駛人負40%之過失責任。是據此
    計算，被告應賠償之金額應為9萬3,214元（155356x0.6=932
    14，元以下四捨五入）
  ㈤末按，給付無確定期限者，債務人於債權人得請求給付時，
    經其催告而未為給付，自受催告時起，負遲延責任。其經債
    權人起訴而送達訴狀，與催告有同一之效力；又遲延之債務
    ，以支付金錢為標的者，債權人得請求依法定利率計算之遲
    延利息；應付利息之債務，其利率未經約定，亦無法律可據
    者，週年利率為5%，民法第229條第2項、第233條第1項前段
    及第203條，分別定有明文。被告經原告起訴請求賠償上開
    損害而未為給付，原告自得依上開規定，請求被告加付遲延
    利息。從而，原告請求被告給付自起訴狀繕本送達被告之翌
    日即110年12月11日（見本院卷第32頁送達證書）起至清償
    日止，按週年利率5%計算之利息，為有理由。
四、綜上所述，原告承保系爭車輛並已給付保險金額，即得代位
    行使被保險人對被告之侵權行為損害賠償請求權。從而，原
    告依保險法第53條、民法第184條第1項，請求被告給付9萬3
    ,214元，及自110年12月11日起至清償日止，按週年利率5%
    計算之利息，為有理由，應予准許；逾此範圍之請求，為無
    理由，應予駁回。
五、本件就原告勝訴部分，係依民事訴訟法第427條第1項訴訟適
    用簡易程序所為被告敗訴之判決，爰依同法第389條第1項第
    3款規定，本於職權宣告假執行，並依同法第392條第2項之
    規定，依職權宣告被告如欲供擔保，得免為假執行。
六、訴訟費用負擔之依據：民事訴訟法第79條。本件訴訟費用額
    ，依後附計算書確定如主文第3項所示。
中　　華　　民　　國　　111 　年　　6 　　月　　14　　日
                    羅東簡易庭　法　官　蔡仁昭
以上正本係照原本作成。
如對本判決上訴，須於判決送達後二十日之不變期間內，向本院
提出上訴狀（應附繕本）。如委任律師提起上訴者，應一併繳納
上訴審裁判費。
中　　華　　民　　國　　111 　年　　6 　　月　　14　　日
                                書記官　劉婉玉
附表：
折舊時間           金額
第1年折舊值        226,022×0.369=83,402
第1年折舊後價值    226,022-83,402=142,620
第2年折舊值        142,620×0.369=52,627
第2年折舊後價值    142,620-52,627=89,993
第3年折舊值        89,993×0.369×（8/12）=22,138
第3年折舊後價值    89,993-22,138=67,855

 計  算  書
項        目             金   額（新臺幣）       備註
第一審裁判費                  3,420元
合        計                  3,420元